【裁判字號】    97,家抗,21
【裁判日期】    971226
【裁判案由】    確認公同共有關係存在
【裁判全文】
臺灣高等法院臺中分院民事裁定  97年度家抗字第21號
抗  告  人  丁○○
相  對  人  丙○○
相  對  人  甲○○○
相  對  人  乙○○
相  對  人  己○○
相  對  人  戊○○
上列抗告人因與相對人等間確認公同共有關係存在事件，對於民
國97年10月20日臺灣南投地方法院所為97年度家訴字第4號所為
裁定提起抗告，本院裁定如下：
      主  文
原裁定關於核定訴訟標的價額部分廢棄。
本件訴訟標的價額核定為新台幣壹仟參佰柒拾玖萬貳仟陸佰陸拾
壹元。
      理  由
一、原裁定略以：抗告人提起原審97年度家訴字第4號確定公同
    共有關係存在及上訴二審，其訴訟標的如原裁定附表一、二
    所示，訴訟標的物之價額則如原裁定附表二、三所示，總價
    為新台幣（下同）118,626,429元，以抗告人請求應繼分6分
    之l計算，則訴訟標的價額為19,771,072元，應徵一、二審
    裁判費分別為186,064元、279,096元。抗告人僅繳納一審裁
    判費33,274元、二審裁判費49,911元，尚未繳納之裁判費共
    計381,957元，原裁定命抗告人於收受裁定後7日內補繳裁判
    費381,957元，逾期駁回上訴。
二、本件抗告意旨略以：兩造之被繼承人李東茂業就南投縣草屯
    鎮○○○段77、78、98、99、l00地號等5筆土地設定最高限
    額抵押權4,500萬元予南投縣草屯鎮農會，而依卷附財政部
    臺灣省中部國稅局遺產稅核定通知書所載，被繼承人李東茂
    死亡時未償債務計有35,870,466元，則抗告人所受分得應繼
    分之利益，自應將上開5筆土地所擔保之未償債務核減後，
    方為該遺產或不動產之總額，從而本件訴訟標的之利益應為
    13,792,661元。爰提起抗告，求予廢棄原裁定等語。
三、按訴訟標的之價額，由法院核定。核定訴訟標的之價額，以
    起訴時之交易價額為準；無交易價額者，以原告就訴訟標的
    所有之利益為準，民事訴訟法第77條之l第1、2項分別定有
    明文。經查：本件抗告人起訴主張確認原裁定附表一、二所
    示之財產（包括土地、房屋、動產）為兩造公同共有，其訴
    訟標的價額應以抗告人就附表一、二之財產，如獲勝訴判決
    ，可能獲得之利益為核定。原裁定附表一中前開5筆土地設
    定有最高限額抵押權4,500萬元，有土地謄本附卷可稽，觀
    諸卷附財政部臺灣省中部國稅局遺產稅核定通知書所載，被
    繼承人李東茂有未償債務35,870,466元，揆諸首揭說明，就
    原裁定附表一中之土地部分，應扣除前開遺產稅核定通知書
    之未償債務，則以抗告人應繼分6分之l計算，本件訴訟標的
    價額應為13,792,661元【計算式：（000000000－00000000
    ）×1/6＝00000000.5，元以下四捨五入】。是原法院逕依
    土地之公告現值及房屋、動產之價額合計後，即核定本件訴
    訟標的價額為19,771,072元，尚有未洽，抗告意旨指摘原裁
    定不當，求予廢棄，為有理由，應由本院將原裁定廢棄，並
    核定本件訴訟標的價額為如主文第2項所示。
四、至原裁定關於命補繳裁判費部分，屬訴訟程序進行中所為之
    裁定，依民事訴訟法第483條之規定，固不得抗告，然原裁
    定關於核定訴訟標的價額部分既經廢棄，則原裁定關於命繳
    裁判費部分即失所附麗，應俟訴訟標的價額確定後，重行裁
    定應徵之裁判費，附此敘明。
  五、據上論結，本件抗告為有理由，依民事訴訟法第492條，
      裁定如主文。
中    華    民    國    97    年    12    月    26    日
                  民事第六庭    審判長法  官  袁再興
                                      法  官  陳賢慧
                                      法  官  吳惠郁
以上正本係照原本作成。
如不服本裁定應於裁定送達後10日內向本院提出抗告理由狀（須
按他造人數附具繕本），並繳納抗告裁判費新台幣1,000元。
                                      書記官  江玉萍
中    華    民    國    97    年    12    月    30    日
                                                      Ｍ


司法院資訊處製作；財團法人民間司法改革基金會備份。
